臺灣高等法院民事判決　　　　　　　　 95年度重上字第461號
上　訴　人　岡築工業股份有限公司
法定代理人　甲○○
訴訟代理人　陳松棟律師
被 上 訴人　康沛實業股份有限公司
法定代理人　乙○○
訴訟代理人　謝家健律師
上列當事人間給付貨款事件，上訴人對於中華民國95年7月28日
臺灣臺北地方法院94年度重訴字第1401號第一審判決提起上訴，
本院於96年2月13日言詞辯論終結，判決如下：
    主  文
上訴駁回。
第二審訴訟費用由上訴人負擔。
    事實及理由
一、被上訴人起訴主張：兩造分別於民國92年9月2日及93年4月2
    8日簽訂鋁百葉供應合約之買賣契約（下稱系爭合約），由
    被上訴人供應鋁百葉交由上訴人施作在其承攬之台灣高速鐵
    路股份有限公司（下稱高鐵）之高鐵－燕巢基地（合約編號
    D290-CS001）、高鐵－嘉義車站（合約編號S280-CS001）及
    高鐵－左營基地（合約編號D295-CS001）三項工程，茲上訴
    人已收受鋁百葉施作於上開工程，卻故意延欠燕巢基地貨款
    新台幣（下同）257萬4,338元、嘉義車站貨款110萬8,846元
    及左營基地貨款417萬9,870元，共計786萬3,054元（包括5%
    餘款333萬1,704元在內）。另被上訴人依約備妥鋁百葉供左
    營基地使用，惟上訴人迄未下單通知被上訴人交付151.96平
    方公尺鋁百葉，而無法依約獲得此部分貨款170萬1,952元，
    致被上訴人損失依93年度同業利潤標準19%計算之預期利潤
    32萬3,371元。被上訴人於94年10月4日以律師函催告上訴人
    於10日內給付貨款786萬3,054元並協商未下單之購料損失，
    上訴人於同年月5日收受該函，竟拒絕給付及協商，爰依買
    賣及債務不履行之法律關係，求為命上訴人給付818萬6,425
    元，及其中786萬3,054元自94年10月16日起，其餘32萬3,37
    1元自起訴狀繕本送達之翌日即94年11月23日起，均至清償
    日止，按年息百分之五計算利息之判決（原審判決上訴人應
    如數給付，上訴人不服提起上訴），並答辯聲明：上訴駁回
    。
二、上訴人則以：兩造簽訂之鋁百葉供應合約係屬承攬契約，而
    非買賣契約，上訴人已支付95%貨款，依系爭合約第6條約定
    ，餘款5%須俟業主高鐵驗收通過後支付，本件尚未經業主高
    鐵為驗收，餘款5%未達給付期，被上訴人無權請求；另安裝
    在高鐵燕巢、嘉義及左營基地之鋁百葉發生漏水現象，在瑕
    疵未解決之前，上訴人亦得拒絕給付貨款。又被上訴人自認
    上訴人並未下單訂貨151.96平方公尺之鋁百葉，上訴人自無
    給付此部分貨款義務，被上訴人請求預期利潤損失，實屬無
    據等語，資為抗辯，並上訴聲明：(一)原判決廢棄。(二)被上訴
    人在第一審之訴及假執行之聲請均駁回。
三、經查兩造分別於92年9月2日及93年4月28日簽訂系爭合約，
    由被上訴人供應鋁百葉交由上訴人施作在其承攬之高鐵－燕
    巢基地（合約編號D290-CS001）、高鐵－嘉義車站（合約編
    號S280-CS001）及高鐵－左營基地（合約編號D295-CS001）
    三項工程，上訴人已收受鋁百葉施作於上開工程，尚有燕巢
    基地貨款257萬4,338元、嘉義車站貨款110萬8,846元及左營
    基地貨款417萬9,870元，共計786萬3,054元（包括5%餘款33
    3萬1,704元在內）未給付。上訴人未向被上訴人下單訂取17
    0萬1,952元之151.96平方公尺鋁百葉；被上訴人於94年10月
    4日以律師函催告上訴人於10日內給付貨款及協商未下單之
    購料損失，上訴人於同年月5日收受等情，為兩造所不爭執
    ，並有系爭合約書、未收帳款明細、應訂未訂鋁百葉明細、
    律師函及掛號郵件回執可稽（原審卷7-24、68-69、168頁）
    ，堪信為真實。
四、被上訴人主張上訴人應給付貨款786萬3,054元及預期利潤損
    失32萬3,371元等語，雖為上訴人所否認，並以前開情詞置
    辯，惟查：
  (一)按買賣者，謂當事人約定一方移轉財產權於他方，他方支付
    價金之契約。稱承攬者，謂當事人約定，一方為他方完成一
    定之工作，他方俟工作完成，給付報酬之契約，民法第345
    條第1項及第490條第1項分別定有明文，是承攬關係重在勞
    務之給付，非如買賣關係之重在財產權之移轉。查系爭合約
    書係約定由被上訴人提供符合高鐵規範之鋁百葉，被上訴人
    交貨時，並備妥所需之證明文件及包裝清單交予上訴人，由
    雙方派員共同拆箱驗收，若因施工不當而導致之物料問題，
    不在被上訴人負責範圍（系爭合約第4條、第9條及第10條）
    ，且上訴人亦自陳係由伊將被上訴人交付之鋁百葉施工安裝
    在高鐵上開三處基地等語（原審卷96-97頁），足見被上訴
    人僅有交付鋁百葉即移轉財產權之義務，並無被上訴人須負
    責施工安裝之勞務給付義務，充其量僅能認係工作物供給契
    約，自屬買賣性質之契約，上訴人辯稱系爭合約係承攬契約
    云云，並不可採。
  (二)次查系爭合約第4條約定被上訴人應交付符合高鐵規範要求
    之鋁百葉，此僅係買賣標的物品質之約定條款；另系爭合約
    第6條付款方式c約定餘款5%驗收通過支付，及第9條約定被
    上訴人交貨時應備妥所需之證明文件及包裝清單交予上訴人
    以便驗收，上開約定之驗收，依買賣債權債務關係之相對性
    ，被上訴人交付之鋁百葉應由上訴人驗收，尚難因上訴人承
    攬高鐵工程，即改變買賣關係主體，改由高鐵驗收，且兩造
    就鋁百葉之買賣如需經業主高鐵驗收，核屬特別事項，系爭
    合約理應就此特別事項特別約明，然系爭合約僅約定餘款為
    驗收通過後支付，自係指上訴人就被上訴人所交付之貨物驗
    收通過後支付之，是上訴人辯稱餘款5%應經高鐵驗收後始支
    付云云，並不可採。又被上訴人自93年2月20日起至94年4月
    20日止已依約交付鋁百葉予上訴人受領，有上訴人不爭執之
    未收帳款明細所載交貨日期可稽（原審卷21-23頁），而鋁
    百葉性質並非不能立即檢查是否有瑕疵之物，上訴人未依民
    法第356條規定，依通常程序從速檢查其所受領被上訴人交
    付之鋁百葉有何瑕疵情事，事後徒以其施工安裝在高鐵上開
    三處基地後，發生漏水現象而拒絕付款，顯係以系爭合約約
    定所無之不正當行為阻止驗收條件之成就，依民法第101條
    第1項規定應視為驗收之條件已成就，上訴人依系爭合約第6
    條c約定，自應給付5%餘款，上訴人辯稱本件尚未經業主高
    鐵為驗收，餘款5%未達給付期，被上訴人無權請求云云，亦
    不可採。
  (三)又被上訴人於94年12月12日會同高鐵人員，將本件鋁百葉送
    至美國依英國BSRIA方法為阻雨率測試結果，達A及B級阻雨
    率，符合高鐵防風鋁百葉規範等情，有測試報告及高鐵防風
    鋁百葉規範節本可參（原審卷84-94頁），且經高鐵之駐地
    辦公室工地主管M.A.Alexander（因合約期滿已離職）函知
    東元-百利聯合承攬團隊確認測試結果符合高鐵規範，再由
    該聯合承攬團隊之George Boyle函覆被上訴人稱：高鐵已接
    受所做之測試結果等語，亦有上訴人不爭執之上開函文、電
    子郵件（含中譯文）及高鐵95年7月7日台高法發字第02029
    號函可考（原審卷140-142、177頁），足證被上訴人交付之
    鋁百葉已符合高鐵鋁百葉規範之要求，並為業主高鐵所接受
    。至於上開函文謂百葉空隙以鍍鋅板封閉等語，以及高鐵95
    年12月26日台高法發字第03826號函謂：高鐵D295標承商（
    東元-百利/茂林聯合承攬商）於94年6、7月間依約所安裝之
    鋁百葉工程，歷經當年7月18日海堂颱風來襲發生漏水現象
    ，D295標承商坦承漏水現象確因所安裝之鋁百葉與底框間隙
    過大所致，高鐵要求D295標承商應改善導致漏水現象之鋁百
    葉與底框間隙過大問題等語（本院卷50頁），核屬上訴人或
    其上游廠商東元-百利/茂林聯合承攬商就安裝鋁百葉工程之
    施工問題，與兩造間單純之鋁百葉買賣供貨無關，上訴人辯
    稱被上訴人交付之鋁百葉有漏水瑕疵，伊得拒絕給付貨款云
    云，洵屬無據。是被上訴人依系爭合約之約定，請求上訴人
    給付包括5%餘款333萬1,704元在內之貨款786萬3,054元部分
    ，洵屬有據。
  (四)又查系爭合約第4條及第5條已約定上訴人購買鋁百葉之尺寸
    及數量，且系爭合約第8條供料時間約定：「乙方（即被上
    訴人）之標準作業時間，自收到甲方（即上訴人）之訂購單
    後（須含正確尺寸與顏色），依10～12個星期貨到工地（海
    運）。若因甲方有緊急需求，乙方須協助配合以便儘早交貨
    （必要時乙方同意甲方向材料製造商C/S接洽，催促趕工）
    」，是被上訴人供應鋁百葉時限，除配合上訴人有緊急需求
    須提早交貨外，原則上以收到上訴人之訂購單後10～12星期
    為據。雖上訴人曾要求被上訴人提前交貨，經被上訴人向C/
    S新加坡公司交涉結果，可提前2週時間交貨，並將此項結果
    轉知上訴人，有被上訴人94年3月25日傳真函件可稽（原審
    卷169頁），可見被上訴人已履行配合提早2週交貨之義務，
    如上訴人仍認有不足之處，依約可直接向材料製造商C/S接
    洽趕工事宜，惟上訴人竟拒向被上訴人下單訂購，轉而向其
    他公司訂購該批鋁百葉，致被上訴人無法獲得交付該批鋁百
    葉之預期利益，此部分鋁百葉數量為151.96平方公尺，總價
    為170萬1,952元，有上訴人不爭執之應訂未訂鋁百葉明細可
    參（原審卷168頁），是被上訴人就此部分貨款依上訴人不
    爭執之93年度同業利潤標準19%計算（本院卷91頁背面），
    請求上訴人賠償所受預期利益損失32萬3,371元部分（1,701
    ,952 元×19%＝323,371元，元以下四捨五入），亦屬有據
    ，上訴人辯稱此批鋁百葉伊要求被上訴人告知正確交貨時間
    ，但未能獲得可準時交貨之確答，伊迫不得已始另向第三人
    進貨，被上訴人無權請求伊賠償預期利益損失云云，並不可
    採。
五、綜上所述，被上訴人請求上訴人給付818萬6,425元（7,863,
    054元＋323,371元＝8,186,425元）及其中786萬3,054元自
    94年10月16日起（按，被上訴人於94年10月4日以律師函催
    告上訴人於10日內給付餘欠貨款，上訴人於同年月5日收受
    ），其餘32萬3,371元自起訴狀繕本送達之翌日即94年11月2
    3日起（原審卷28頁），均至清償日止，按年息百分之五計
    算之利息，自屬應予准許。原審所為上訴人敗訴之判決，核
    無違誤。上訴論旨指摘原判決不當，求予廢棄改判，為無理
    由，應予駁回。
六、兩造其餘之攻擊或防禦方法及未經援用之證據，經本院斟酌
    後，認為均不足以影響本判決之結果，自無逐一詳予論駁之
    必要，併此敘明。
七、據上論結，本件上訴為無理由，依民事訴訟法第449條第1項
    、第78條，判決如主文。
中　　華　　民　　國　　96　　年　　2　　月　　27 　　日
          　　　　　民事第十三庭
　　　　　　　　　　    審判長法　官  劉勝吉
                              法　官  高鳳仙
                              法　官  陳駿璧
正本係照原本作成。
如不服本判決，應於收受送達後20日內向本院提出上訴書狀，其
未表明上訴理由者，應於提出上訴後20日內向本院補提理由書狀
（均須按他造當事人之人數附繕本）上訴時應提出委任律師或具
有律師資格之人之委任狀；委任有律師資格者，另應附具律師資
格證書及釋明委任人與受任人有民事訴訟法第466條之1第1項但
書或第2項（詳附註）所定關係之釋明文書影本。
中　　華　　民　　國　　96　　年　　3 　　月　　1 　　日
　　　　　　　　　　　　　　　書記官  黃  愛
附註：
民事訴訟法第466條之1（第1項、第2項）：
對於第二審判決上訴，上訴人應委任律師為訴訟代理人。但上訴
人或其他法定代理人具有律師資格者，不在此限。
上訴人之配偶、三親等內之血親、二親等內之姻親，或上訴人為
法人、中央或地方機關時，其所屬專任人員具有律師資格並經法
院認為適當者，亦得為第三審訴訟代理人。
